【裁判字號】    99,訴,816
【裁判日期】    990426
【裁判案由】    違反藥事法等
【裁判全文】
臺灣臺中地方法院刑事判決               99年度訴字第816號
公  訴  人  臺灣臺中地方法院檢察署檢察官
被      告  甲○○
上列被告因違反藥事法案件，經檢察官提起公訴（九十九年度偵
字第二九一四二號），由本院合議庭裁定進行簡式審判程序，判
決如下：
    主    文
甲○○明知為禁藥而轉讓，累犯，處有期徒刑柒月；扣案之甲基
安非他命壹包（驗餘淨重零點零玖公克）沒收。
    犯罪事實
一、甲○○前因殺人案件，經本院以八十六年度重訴字第二九四
    一號判決判處有期徒刑十一年確定，於民國九十一年十二月
    三日假釋出監，至九十七年五月六日假釋期滿未經撤銷，以
    已執行完畢論。詎仍不知悔改，其明知甲基安非他命為藥事
    法第二十二條第一項第一款所規定之禁藥，依法不得轉讓。
    惟甲○○竟基於轉讓禁藥之犯罪故意，於九十八年十二月二
    日晚間六時許，在其位於臺中市○區○○路四段二六七號五
    樓之十之住處內，無償提供核屬禁藥性質、數量不詳（並無
    證據證明該次轉讓第二級毒品數量已超過淨重十公克）之甲
    基安非他命予友人莊宗穎施用（莊宗穎所涉施用毒品案件另
    由檢察官依法偵辦）。嗣於同日晚間七時三十分許，經警持
    本院核發之搜索票，前往甲○○上址住處執行搜索，當場扣
    得甲○○轉讓莊宗穎施用所餘之甲基安非他命一包（驗餘淨
    重零點零九公克），始查悉上情。
二、案經臺中市警察局第三分局報告臺灣臺中地方法院檢察署檢
    察官偵查起訴。
    理    由
一、被告甲○○於準備程序中，先就上開犯罪事實為有罪之陳述
    ，且所犯係死刑、無期徒刑、最輕本刑為三年以上有期徒刑
    以外之罪，經本院合議庭依刑事訴訟法第二百七十三條之一
    第一項之規定，裁定由法官一人獨任進行簡式審判程序，合
    先敘明。
二、上開犯罪事實，業據被告甲○○於警詢及偵審中坦承不諱，
    核與證人莊宗穎於警詢及偵查中所證述受讓甲基安非他命之
    情節相符，並有臺中市警察局第三分局九十八年十二月三十
    一日中分三偵字第０九八００三二二七五號函、中山醫學大
    學附設醫院檢驗科尿液檢驗報告（證明莊宗穎於上開時地為
    警查獲時所採尿液確呈甲基安非他命陽性反應）、行政院衛
    生署草屯療養院鑑定書各一份附卷可稽，及甲基安非他命一
    包（驗餘淨重零點零九公克）扣案為憑，足徵被告前揭自白
    應屬實情。本案事證已臻明確，被告犯行洵堪認定。
三、查甲基安非他命為藥事法第二十二條第一項第一款所規定之
    禁藥，被告甲○○無償提供甲基安非他命予友人莊宗穎，核
    其所為，係犯藥事法第八十三條第一項之轉讓禁藥罪。按甲
    基安非他命雖係毒品危害防制條例第二項第二款所規定之第
    二級毒品，但其亦屬於藥事法所稱之「禁藥」（即藥事法第
    二十二條第一款所稱之「經中央衛生主管機關明令公告禁止
    製造、調劑、輸入、輸出、販賣或陳列之毒害藥品」）。而
    明知為禁藥而轉讓者，藥事法第八十三條亦定有處罰明文。
    故行為人明知為禁藥即甲基安非他命而轉讓予他人者，除成
    立毒品危害防制條例第八條第二項之轉讓第二級毒品罪外，
    亦構成藥事法第八十三條第一項之轉讓禁藥罪，此係屬同一
    犯罪行為而同時有二種法律可資處罰之法條（規）競合情形
    ，應依「重法優於輕法」、「後法優於前法」等法理，擇一
    處斷。而毒品危害防制條例第八條第二項轉讓第二級毒品罪
    之法定本刑為六月以上五年以下有期徒刑，得併科新臺幣七
    十萬元以下罰金。而藥事法第八十三條第一項轉讓禁藥罪之
    法定本刑為七年以下有期徒刑，得併科新臺幣五百萬元以下
    罰金。且被告於本案所涉轉讓甲基安非他命之數量，亦無證
    據達於應依毒品危害防制條例第八條第六款及第九條之規定
    加重其刑至二分之一之情形。則藥事法第八十三條第一項之
    罪之法定本刑，顯較毒品危害防制條例第八條第二項之罪之
    法定本刑為重，依前述「重法優於輕法」之法理，就被告轉
    讓甲基安非他命部分之行為，自應優先適用藥事法第八十三
    條第一項之規定處斷（最高法院九十七年度台非字第三九七
    號刑事判決參照）。又被告本案轉讓禁藥之犯行，因與轉讓
    第二級毒品犯行經法條競合適用之結果，僅能論以藥事法第
    八十三條第一項之轉讓禁藥罪，已如前述，且藥事法第八十
    三條第一項並未處罰持有禁藥之行為，則本案自不生被告持
    有、轉讓禁藥甲基安非他命間之低度、高度行為論罪之問題
    ，附此敘明。查被告前因殺人案件，經本院以八十六年度重
    訴字第二九四一號判決判處有期徒刑十一年確定，於九十一
    年十二月三日假釋出監，至九十七年五月六日假釋期滿未經
    撤銷，以已執行完畢論，有臺灣高等法院被告前案紀錄表及
    刑案資料查註紀錄表在卷可按。被告前受有期徒刑之執行完
    畢，五年內故意再犯本件法定本刑有期徒刑以上之罪，為累
    犯，應依法加重其刑。爰審酌被告無償提供禁藥供他人施用
    ，表面上雖使他人藥癮暫獲紓解，實質而言卻使該名施用者
    更加沉溺於禁藥之危害，無異戕害他人身心健康，被告犯罪
    所生危害不容輕忽；再參以被告犯罪動機、目的、手段、轉
    讓甲基安非他命之數量應屬有限、被告於本案警詢及偵審中
    坦承犯行之態度、被告學歷為士官學校畢業之智識程度等一
    切情狀，量處如主文所示之刑，以示懲儆。
四、扣案之甲基安非他命一包（驗餘淨重零點零九公克），係被
    告犯前揭轉讓禁藥罪供受讓人莊宗穎施用後所剩餘之物，此
    經被告於本院審理時供承至明。而上開禁藥亦為毒品危害防
    制條例第二條第二項第二款所列之第二級毒品，依法不得持
    有，雖因基於法律適用之整體性及不得割裂適用原則，就扣
    案甲基安非他命部分無從適用毒品危害防制條例第十八條第
    一項前段諭知沒收銷燬，惟上開物品一經持有即應受刑罰，
    仍屬刑法第三十八條第一項第一款之違禁物，自應於本案諭
    知沒收（臺灣高等法院暨所屬法院九十七年法律座談會刑事
    類臨時提案第三號法律問題第三點之研討結論、臺灣高等法
    院臺中分院九十八年度上訴字第一三五六號刑事判決均同此
    結論）。至於其餘扣案之海洛因、吸食器、行動電話等物，
    則無證據證明與本案有何直接關聯，本院尚無從逕予諭知沒
    收。
據上論斷，應依刑事訴訟法第二百七十三條之一第一項、第二百
九十九條第一項前段，藥事法第八十三條第一項，刑法第十一條
前段、第四十七條第一項、第三十八條第一項第一款，判決如主
文。
中    華    民    國    99    年    4     月    26    日
                  刑事第十八庭  法  官  高文崇
以上正本證明與原本無異。
如不服本判決應於收受判決後10日內向本院提出上訴書狀，並應
敘述具體理由；其未敘述上訴理由者，應於上訴期間屆滿後20日
內向本院補提理由書（均須按他造當事人之人數附繕本）「切勿
逕送上級法院」。
                                書記官  林淑慧
中    華    民    國    99    年    4     月    26    日
附錄論罪科刑法條
藥事法第八十三條第一項：
明知為偽藥或禁藥，而販賣、供應、調劑、運送、寄藏、牙保、
轉讓或意圖販賣而陳列者，處七年以下有期徒刑，得併科新臺幣
五百萬元以下罰金。

司法院資訊處製作；財團法人民間司法改革基金會備份。
